臺灣高雄地方法院刑事判決
111年度審易字第88號
公  訴  人  臺灣高雄地方檢察署檢察官
被      告  劉元豪



            陳嘉榮


上列被告因竊盜案件，經檢察官提起公訴（110年度偵字第26316
號），因被告於本院準備程序中為有罪之陳述，經本院告知簡式
審判程序意旨，並聽取公訴人、被告之意見後，依簡式審判程序
審理，判決如下：
    主  文
劉元豪共同犯攜帶兇器毀越門扇竊盜罪，累犯，處有期徒刑柒月
。未扣案之犯罪所得新臺幣壹萬伍仟元、面額伍仟壹佰元之五倍
券均沒收，於全部或一部不能沒收或不宜執行沒收時，追徵其價
額。
陳嘉榮共同犯攜帶兇器毀越門扇竊盜罪，處有期徒刑陸月，如易
科罰金，以新臺幣壹仟元折算壹日。未扣案之犯罪所得新臺幣壹
萬伍仟元、面額伍仟壹佰元之五倍券均沒收，於全部或一部不能
沒收或不宜執行沒收時，追徵其價額。
    事  實
一、劉元豪、陳嘉榮二人共同意圖為自己不法之所有，基於竊盜
    之犯意聯絡，於民國110年10月14日凌晨4時31分許，由陳嘉
    榮騎乘車牌號碼000-0000號普通重型機車，搭載劉元豪共同
    前往址設高雄市○○區○○○路00號「皇賓旅社」後，由劉元豪
    持客觀上具有危險性之一字起子（未扣案），與陳嘉榮前往
    高雄市三民區建國三路46巷「皇賓旅社」後門，破壞後門門
    鎖後，侵入至「皇賓旅社」1樓櫃臺，再破壞櫃臺抽屜，竊
    取現金新臺幣（下同）1萬5000元、面額共5100元之五倍券
    ，得手後，2人旋騎車離去。嗣經皇賓旅社負責人林煜迪發
    現遭竊，報警處理，經警調閱相關監視器錄影畫面，始循線
    查悉上情。
二、案經林煜迪告訴由高雄市政府警察局三民第一分局報告臺灣
    高雄地方檢察署檢察官偵查起訴。
    理  由
一、本件被告劉元豪、陳嘉榮所犯係死刑、無期徒刑、最輕本刑
    為3年以上有期徒刑以外之罪，其於準備程序中就被訴事實
    為有罪之陳述，經法官告知簡式審判程序之旨，並聽取公訴
    人及被告之意見後，認為適宜進行簡式審判程序，依刑事訴
    訟法第273條之1第1項規定，裁定進行審判程序。又依刑事
    訴訟法第273條之2規定，簡式審判程序之證據調查，不受同
    法第159條第1項有關傳聞證據排除等規定之限制，亦即具有
    傳聞證據性質之各項證據，均有證據能力，得作為證據使用
    ，合先敘明。　　
二、上開犯罪事實，業據被告劉元豪於警詢（警卷第2至4頁）、
    偵訊（偵卷第61至67頁）及本院審理時（審易卷第35、91、
    99、105頁）；被告陳嘉榮於警詢（警卷第8至9頁）、偵訊
    （偵卷第51至53頁）及本院審理時（審易卷第35、91、99、
    105頁）均坦承不諱，核與證人即告訴人林煜迪於警詢（警
    卷第13至15頁）證述之情節，參核相符；並有監視器錄影光
    碟1份、錄影畫面翻拍照片9張、現場照片2張（警卷第17至2
    2頁）、臺灣高雄地方法院檢察署勘驗筆錄1份（偵卷第71頁
    ）在卷可稽。足認被告上開任意性自白，核與卷內積極證據
    相符，可資採為認定犯罪事實之基礎。是本案事證明確，被
    告2人犯行，均堪以認定，應依法論科。
三、論罪科刑
  ㈠按刑法第321條第1項第3款之加重竊盜罪，係以行為人攜帶兇
    器竊盜為其加重條件，此所謂兇器，並無種類限制，凡客觀
    上足對他人生命、身體、安全構成威脅，具危險性之器物均
    屬之，且祇須行竊時攜帶此種具危險性之兇器為已足，尚不
    以攜帶之初有行兇意圖為必要（最高法院79年台上字第5253
    號判決意旨參照）。本件被告劉元豪竊盜所攜帶之一字起子
    1把，為金屬材質、質地堅硬，足以破壞後門門鎖、櫃臺抽
    屜，堪認客觀上足對人之生命、身體、安全構成威脅，具有
    危險性，屬刑法第321條第1項第3款所定之兇器。
  ㈡核被告劉元豪、陳嘉榮所為，均係犯刑法第321條第1項第2款
    、第3款之攜帶兇器毀越門扇竊盜罪。被告2人就本件犯行，
    互有犯意聯絡、行為分擔，依刑法第28條規定，論以共同正
    犯。
  ㈢次按刑法第47條規定累犯之加重，以受徒刑執行完畢，或一
    部之執行而赦免後，5年以內再故意犯有期徒刑以上之罪者
    ，為其要件。被告劉元豪前因施用毒品案件，經本院以107
    年度簡字第2246號判決，判處有期徒刑2月確定，於108年2
    月21日易科罰金執行完畢等情，有臺灣高等法院被告前案紀
    錄表1份在卷可查（詳前科卷內），其於受徒刑之執行完畢
    後，5年以內故意再犯本件有期徒刑以上之罪，與刑法第47
    條第1項累犯之規定相符，而司法院釋字第775號解釋意旨雖
    有指構成累犯者，不分情節，一律加重最低本刑，於不符合
    刑法第59條所定要件之情形下，致生行為人所受之刑罰超過
    其所應負擔罪責之個案，不符罪刑相當原則、比例原則，於
    此範圍內，在刑法第47條第1項修正前，為避免發生上述罪
    刑不相當的情形，法院就該個案應裁量是否加重最低本刑；
    亦即，僅於個案經裁量後認應處最低法定刑，又無法適用刑
    法第59條規定減輕之情形，法院始應依此解釋意旨裁量不予
    加重最低本刑（臺灣高等法院高雄分院108年度上訴字第104
    2號、最高法院109年度台上字第619號判決意旨參照）。經
    查，本件被告劉元豪前有公共危險、施用毒品案等之前科紀
    錄，對犯罪有特別之惡性及對刑罰反應力薄弱之情形，其經
    後述之量刑審酌後，並無足認有前揭應處最低法定刑，又無
    法適用刑法第59條規定減輕之情形，依上說明，即無從裁量
    不予加重最低本刑，爰依刑法第47條第1項規定，加重其刑
    。
  ㈣爰以行為人之責任為基礎，審酌被告2人均為智識成熟之成年
    人，不思正當途徑獲取所需，竟持一字起子毀壞門鎖、抽屜
    行竊，侵害他人財產法益，所為實無足取，惟念其等犯後於
    警偵審程序均坦承犯行，態度非惡，衡以被告2人持一字起
    子行竊之犯罪手段，竊取財物之種類與價值，且未與告訴人
    等達成和解或賠償等情，兼衡被告劉元豪自陳學歷高中肄業
    ，入監前從事餐飲業廚師，月收入約3萬多元，離婚，有3個
    小孩；陳嘉榮自陳學歷高中肄業，目前從事大貨車司機，月
    收入約4萬5000元，已婚，有3個小孩等智識、家庭及經濟狀
    況（審易卷第105頁），暨其等犯罪之動機、目的、手段、
    所得財物等一切情狀，分別量處如主文所示之刑，並就陳嘉
    榮部分諭知如易科罰金之折算標準。
四、沒收之說明：　　
　㈠按犯罪所得，屬於犯罪行為人者，沒收之。但有特別規定者
    ，依其規定；前二項之沒收，於全部或一部不能沒收或不宜
    執行沒收時，追徵其價額。且宣告有多數沒收，併執行之，
    刑法第38條之1第1項前段、第3項、第40條之2第1項規定分
    別定有明文。又按共同正犯之犯罪所得，沒收或追徵，應就
    各人所分得之數額分別為之。所謂各人「所分得」，係指各
    人「對犯罪所得有事實上之處分權限」，法院應視具體個案
    之實際情形而為認定：倘若共同正犯各成員內部間，對於不
    法利得分配明確時，固應依各人實際分配所得沒收；然若共
    同正犯成員對不法所得並無處分權限，其他成員亦無事實上
    之共同處分權限者，自不予諭知沒收；至共同正犯各成員對
    於不法利得享有共同處分權限時，則應負共同沒收之責（最
    高法院104年度台上字第3937號判決意旨參照）。而在刑法
    沒收新制生效施行後，沒收已不具備刑罰（從刑）本質，而
    具有刑罰及保安處分以外之獨立法律效果（刑法第2 條之修
    正立法說明參照），性質上屬於準不當得利之衡平措施。倘
    個案中得以明確認定共犯之實際犯罪利得，則就各人分得之
    數宣告沒收、追徵，固無疑義。惟共犯如就犯罪利得具有事
    實上之共同支配關係，且實際上難以區別各人分受之數或利
    益，為澈底落實沒收新制「任何人都不得保有犯罪所得」之
    宗旨，仍應就全部犯罪所得宣告沒收，以資適法。
　㈡經查，被告劉元豪、陳嘉榮所竊現金1萬5000元、面額共5100
    元之五倍券，雖未據扣案，仍屬被告2人犯罪之犯罪所得，
    又被告劉元豪供稱：錢都給陳嘉榮拿去了、因為當時我與被
    告陳嘉榮住一起，都是他打理我生活開銷（偵卷第67頁）；
    被告陳嘉榮供稱：都花完了（偵卷第52頁）等語，遍查卷內
    無其他積極證據足以證明被告2人犯罪所得各為多少，爰依
    刑法第38條之2第1項規定，本於平均分配原則，應認定共同
    正犯即被告2人對於不法利得享有共同處分權限，應負共同
    沒收之責，於全部或一部不能沒收或不宜執行沒收時，共同
    追徵其價額。且宣告有多數沒收，依刑法第40條之2第1項之
    規定，併執行之，
　㈣被告2人本件供犯罪所用之一字起子，為其犯罪工具，惟未據
    扣案，亦非屬違禁物，為免生執行上困擾，爰不予宣告沒收
    。至被告2人犯案所使用之交通工具車牌號碼000-0000號普
    通重型機車，非被告2人所有，且無證據證明係第三人無正
    當理由提供，爰均不宣告沒收，附此敘明。
據上論斷，應依刑事訴訟法第273條之1第1項、第299條第1項前
段，刑法第321條第1項第2款、3款、第28條、第47條第1項、第4
1條第1項前段、第38條之1第1項前段、第3項、第40條之2第1項
，刑法施行法第1條之1，判決如主文。
本案經檢察官施昱廷提起公訴，檢察官呂乾坤到庭執行職務。
中    華    民    國　  111    年    4    月    25    日
                  刑事第五庭    法  官  李昆南
以上正本證明與原本無異。
如不服本判決應於收受送達後20日內向本院提出上訴書狀，並應
敘述具體理由；如未敘述上訴理由者，應於上訴期間屆滿後20日
內向本院補提理由書（均須按他造當事人之人數附繕本）「切勿
逕送上級法院」。
因疫情而遲誤不變期間，得向法院聲請回復原狀。
中　　華　　民　　國　　111 　年　　4 　　月　　26　　日
                                 書記官  鄭仕暘
附錄本判決論罪科刑法條
中華民國刑法第321條
犯前條第一項、第二項之罪而有下列情形之一者，處6月以上5年
以下有期徒刑，得併科50萬元以下罰金：
一、侵入住宅或有人居住之建築物、船艦或隱匿其內而犯之。
二、毀越門窗、牆垣或其他安全設備而犯之。
三、攜帶兇器而犯之。
四、結夥三人以上而犯之。
五、乘火災、水災或其他災害之際而犯之。
六、在車站、港埠、航空站或其他供水、陸、空公眾運輸之舟、
    車、航空機內而犯之。
前項之未遂犯罰之。